臺灣高等法院刑事裁定
109年度聲再字第279號
再審聲請人
即受判決人  詹大為



上列聲請人因妨害公務等案件，對於本院106年度上易字第2283
號，中華民國107年1月17日第二審確定判決（臺灣臺北地方法院
106年度易字第366號，起訴案號：臺灣臺北地方檢察署105年度
偵字第11764號），聲請再審，本院裁定如下：
    主  文
再審之聲請駁回。 
    理  由
一、聲請意旨略以：㈠查本院108年度聲再字第243號裁定（附證
    一影本）第3頁第26行至第4頁第2行記載理由：六、聲請意
    旨另指摘本案中檢察官知有刑事訴訟法第323條第1項但書規
    定之情形，而未立即停止偵查，法院亦未依照刑事訴訟法第
    165條第1項、第328條等規定提示告訴人朱正榮之自訴狀等
    語。惟查本件檢察官是循告訴人提起告訴後，開始偵查，提
    起公訴，並非自訴人委任自訴代理人（律師）所提起之自訴
    程序，聲請意旨顯誤將「告訴」視為「自訴」，遂有如上適
    用法律之誤解，確定判決之本案並無聲請意旨所指違誤，附
    此敘明。以上裁定理由內容記載事項，查本院106年度上易
    字第2283號（附證二影本）第1頁末18行及末10行至末5行記
    載事實：一、詹大為於民國105年5月27日中午12時許．．．．．．
    。復另基於公然侮辱之故意，於同日13時許，在臺北市○○區
    ○○路0段000號1樓之木柵派出所值班臺前，因欲對巡佐朱正
    榮提出檢舉，不滿朱正榮勸阻其勿在現場大聲喊叫，另以「
    他媽的」等語，於不特定人得以共見共聞之情形下，辱罵巡
    佐朱正榮，足生損害於朱正榮之人格尊嚴與社會評價。以上
    判決理由內容記載事項，查105年11月11日台北地方檢察署1
    05年度偵字第15823、11764號妨害自由等案訊問筆錄第2頁
    第17行至第20行及第3頁第11行至第13行記載：．．．以下訊問
    105年度偵字第11764號。問：是否願意作證？（告以如恐因
    己之證述致己受刑事訴追懲罰得拒絕證言）答：願意。．．．
    問：是否要對詹大為提出妨害名譽告訴？答：要，我要針對
    詹大為在派出所內對我說他媽的提出妨害名譽告訴。綜上所
    述，依照刑法第140條第1項前段、第309條規定之罪名，並
    非刑法第55條規定同款之罪名。㈡查105年11月11日台北地方
    檢察署105年度偵字第15823、11764號妨害自由等案訊問筆
    錄第3頁第15行至第17行記載：答：我之前不認識詹大為，
    也沒有處理過他的案件，我當天並非因為詹大為要去檢舉我
    ，心生不滿才將他上銬，是因為他侮辱公務員才依法執行。
    查106年8月25日台北地方法院106年易字第366號妨害公務等
    案審判筆錄第41頁末4行至末3行記載：證人朱正榮答：我沒
    有阻止你，我聽到你罵「他媽的」，我依法逮捕你。㈢爰依
    刑事訴訟法第420條第1項第第3款、第2項規定提起聲請再審
    云云。
二、聲請再審，應以再審書狀敘述理由，附具原判決之繕本及證
    據，提出於管轄法院為之。但經釋明無法提出原判決之繕本
    ，而有正當理由者，亦得同時請求法院調取之；法院認為聲
    請再審之程序違背規定者，應以裁定駁回之。但其不合法律
    上之程式可以補正者，應定期間先命補正，刑事訴訟法第42
    9條、第433條分別定有明文。所謂敘述理由，係指具體表明
    符合法定再審事由之原因事實而言；所稱證據，係指足以證
    明再審事由存在之證據。倘僅泛言有法定再審事由，而未敘
    明具體情形，或所述具體情形，顯與法定再審事由不相適合
    ，或未提出足以證明再審事由存在之證據，均應認聲請再審
    之程序違背規定。又得否作為聲請再審之客體，以及再審之
    聲請是否具備合法條件，受理再審聲請之法院，應先加審查
    ，若其聲請再審之程序違背規定時，即應以其聲請不合法，
    依刑事訴訟法第433條規定裁定駁回之；必再審之客體無誤
    ，聲請合法，始能進而審究其再審有無理由（最高法院97年
    度台抗字第375號、106年度台抗字第661號裁定意旨參照）
    。
三、經查：再審聲請人即受判決人詹大為以原確定判決有刑事訴
    訟法第420條第1項第第3款、第2項規定之事由，聲請再審，
    惟其再審聲請狀僅附具原確定判決繕本及前次聲請再審為本
    院駁回之裁定繕本（本院108年度聲再字第243號裁定），並
    未提出任何足資判斷原確定判決對於事實認定有何錯誤之證
    據，而觀其刑事聲請再審狀內所述之內容，僅係重繕本院10
    8年度聲再字第243號裁定、原確定判決、105年11月11日偵
    訊筆錄之部分內容，並未具體表明符合刑事訴訟法第420條
    、第421條之法定再審事由之原因事實，揆諸上開說明，本
    件聲請顯然違背刑事訴訟法第429條所定聲請再審之法定程
    式，且此程式之欠缺無從補正，應予駁回。至再審聲請人雖
    援引刑事訴訟法第420條第1項第3款、第2項規定聲請再審，
    惟刑事訴訟法第420條第1項第3款情形之證明，需以經判決
    確定，或其刑事訴訟不能開始或續行非因證據不足者為限，
    為刑事訴訟法第420條第2項所明定，然再審聲請人並未提出
    任何其係被誣告之確定判決佐證其實，亦未提出替代確定判
    決之刑事訴訟不能開始或續行，且相當於確定判決證明力之
    證據資料，核與刑事訴訟法第420條第1項第3款、第2項規定
    之要件不符，難認屬再審事由，自不得據以聲請再審。
四、另按民國109年1月8日修正公布，同月10日施行之刑事訴訟
    法增訂第429條之2規定：「聲請再審之案件，除顯無必要者
    外，應通知聲請人及其代理人到場，並聽取檢察官及受判決
    人之意見。但無正當理由不到場，或陳明不願到場者，不在
    此限」。基此，本件聲請既顯不合於再審之實質要件，依據
    前揭說明，本件聲請程序違背規定，且無從補正，自無通知
    再審聲請人到場聽取意見之必要，附此敘明。
據上論斷，應依刑事訴訟法第433條，裁定如主文。　　
中　　華　　民　　國　　109 　年　　8 　　月　　7 　　日
                  刑事第八庭    審判長法　官  陳世宗
                                      法　官  吳勇毅
                                      法　官  呂寧莉
以上正本證明與原本無異。
不得抗告。
                                      書記官  賴資旻
中　　華　　民　　國　　109 　年　　8 　　月　　7 　　日